【裁判字號】    98,交易,634
【裁判日期】    981222
【裁判案由】    過失傷害
【裁判全文】
臺灣臺北地方法院刑事判決             98年度交易字第634號
公  訴  人  臺灣臺北地方法院檢察署檢察官
被      告  乙○○
            甲○○
上列被告等因過失傷害案件，經檢察官聲請簡易判決處刑（98年
度偵字第16913 號），本院認不得以簡易判決處刑，改依通常程
序審理，判決如下：
    主  文
乙○○因過失傷害人，處有期徒刑參月，如易科罰金，以新臺幣
壹仟元折算壹日。
甲○○無罪。
    事  實
一、乙○○於民國98年3月6日下午6時許，駕駛車牌號碼6293-SN
    號自小貨車，沿臺北市○○區○○街由東往西方向行駛，行
    經該路段153號前，原應注意車前狀況，採取必要之安全措
    施，而依當時情形觀之，又無不能注意之情事，竟疏未注意
    ，適有盧華騎乘人力三輪車行經該路段亦疏未靠右側路邊行
    駛，致乙○○所駕駛之前述車輛自後撞擊丙○所騎乘人力三
    輪車，致使丙○人車倒地並因而受有雙膝挫擦傷並蜂窩組織
    炎、下肢多處擦傷等傷害。而丙○所騎乘之人力三輪車因遭
    撞擊而偏移至對向車道，適有甲○○駕駛車牌號碼9899-KD
    號自小客車，沿臺北市○○區○○街由西往東方向行駛，行
    經該處再撞擊該人力三輪車。旋經路人報警到場處理，乙○
    ○於有偵查犯罪權限之公務員未知悉其上開犯行前，主動向
    到場處理之員警坦承前揭肇事經過。
二、案經丙○訴由臺北市政府警察局信義分局報告臺灣臺北地方
    法院檢察署檢察官聲請簡易判決處刑，本院認不得以簡易判
    決處刑，改依通常程序審理。
    理  由
甲、有罪部分：
一、本院以下援引之各項證據，其中證人丙○、甲○○所為之證
    詞，為審判中之證述，依法應有證據能力。又按被告以外之
    人（包括證人、鑑定人、告訴人、被害人及共同被告等）於
    審判外之陳述，雖不符刑事訴訟法第159條之1至之4等四條
    之規定，經當事人於審判程序同意作為證據，法院審酌該言
    詞陳述或書面陳述作成時之情況，認為適當者，亦得為證據
    ；當事人、代理人或辯護人於法院調查證據時，知有刑事訴
    訟法第159條第1項不得為證據情形，而未於言詞辯論終結前
    聲明異議者，視為有前項同意，同法第159條之5定有明文。
    立法意旨在於傳聞證據未經當事人之反對詰問予以核實，原
    則上先予排除。惟若當事人已放棄反對詰問權，於審判程序
    中表明同意該等傳聞證據可作為證據；或於言詞辯論終結前
    未聲明異議，基於尊重當事人對傳聞證據之處分權，及證據
    資料愈豐富，愈有助於真實發見之理念，且強化言詞辯論主
    義，使訴訟程序得以順暢進行，上開傳聞證據亦均具有證據
    能力。本件被告對於公訴人所提之證據資料及以下本院作為
    判斷依據之各項證據資料，均同意或不爭執其證據能力，本
    院審酌該等言詞供述及書面作成時之情況認為適當，均無不
    宜作為證據之情事，依刑事訴訟法第159條之5規定，均得作
    為證據，先予說明。
二、訊據被告乙○○固坦承於上揭時地駕駛前開車輛撞及告訴人
    所騎乘之人力三輪車之事實，惟矢口否認有何過失傷害之犯
    行，並辯稱：告訴人係從對方車道慢慢後退過來撞及伊駕駛
    之車輛云云。經查：
（一）告訴人丙○於警詢中指述其當天之騎乘三輪車在福德街之
      方向由東往西方向騎乘等語明確（見他字卷22頁），故與
      被告乙○○所駕駛之車輛行進方向一致，復參酌盧華於本
      院審理時具結證稱：伊遭撞擊當時係要騎車回家（見本院
      卷23頁），從而參酌盧華乃係居住在萬華區，則其證述其
      人力三輪車係由信義區由東往西即萬華區方向行進，本屬
      信而有徵，另衡諸證人甲○○於審判中亦證稱當天駕車行
      駛在福德街由西往東方向，於撞擊告訴人三輪車前並未看
      見該三輪車，且告訴人倒地的位置係在道路交通事故現場
      圖標示A 車（即被告乙○○所駕駛之車輛）左前方接近分
      隔島在快車道上等語屬實（見本院卷24、25頁），復有臺
      北市政府警察局交通警察大隊道路交通事故初步分析研判
      表、道路交通事故現場圖、道路交通事故調查報告表（一
      ）及（二）、現場照片12張（見他字卷42至54頁）在卷可
      稽，足認告訴人所騎乘之三輪車是遭被告乙○○由後方撞
      擊後，該三輪車始偏至對向車道而遭被告甲○○所駕駛之
      車輛撞擊，是被告乙○○辯稱告訴人之三輪車係由對向車
      道後退而撞擊渠車輛之詞顯不可採。
（二）次查，雖證人即告訴人丙○於審判中證稱其當時係騎乘三
      輪車在該路段之慢車道上云云（見本院卷23頁），惟經本
      院檢視上開道路交通事故現場圖及現場照片12張，可知告
      訴人所騎乘之三輪車遭撞擊之位置為右後輪及前輪，被告
      乙○○所駕駛之自小貨車車損位置則為左前輪，佐以告訴
      人與被告係同一方向行駛之情形，故可認定告訴人應係騎
      乘三輪車於該路段之快車道上，致發生遭同樣行駛於快車
      道之被告乙○○所駕駛之自小貨車從三輪車之右後方撞擊
      肇事之事實。然按汽車行駛時，駕駛人應注意車前狀況，
      並隨時採取必要之安全措施，道路交通安全規則第94條第
      3 項定有明文。被告乙○○為考領有適當駕駛執照之人，
      明知駕駛車輛應遵守上開道路交通安全規則之規定，且依
      當時天氣雖為陰雨，但夜間有照明、路面鋪設柏油、無缺
      陷及障礙物，視距良好等行車環境，此有道路交通事故調
      查表（一）在卷可參（見他字卷48頁），顯無不能注意之
      情形，且告訴人所騎乘者乃係人力三輪車，其上復搭載資
      源回收物品，則其行進速度當非甚快，詎被告乙○○駕駛
      自小貨車行經肇事路段，疏未注意及告訴人騎乘之三輪車
      而肇事致告訴人人車倒地，受有事實欄所載傷勢，此有馬
      偕紀念醫院98年3 月28日乙種診斷證明書1 紙（見他字卷
      14頁）在卷可稽，被告乙○○顯有應注意能注意而不注意
      之過失。且本件交通事故經臺北市政府警察局初步分析研
      判結果，亦認被告乙○○有上開肇事原因，有臺北市政府
      警察局交通警察大隊道路交通事故初步分析研判表（見他
      字卷42頁）存卷可參，是被告乙○○過失行為與告訴人受
      傷間，自有相當因果關係。
（三）至告訴人就交通事故之發生雖同有疏失，但此乃民事責任
      有無過失相抵之問題，自無從據以解免被告乙○○之刑事
      責任，故本件事證明確，被告乙○○過失傷害犯行堪以認
      定，自應依法論科。
三、核被告乙○○所為，係犯刑法第284條第1項前段過失傷害罪
    。被告乙○○於本案事故發生後，偵查機關尚不知孰為犯罪
    嫌疑人前，即在臺北市政府警察局交通警察大隊信義分隊員
    警到案發現場處理時，在場承認為肇事人，告知事故經過，
    而自首接受裁判，有臺北市○○○○○道路交通事故肇事人
    自首情形紀錄表（見他字卷50頁）附卷可證，合於刑法第62
    條前段自首之規定，爰予減輕其刑。爰審酌被告乙○○駕車
    本應謹慎小心維護自身及參與道路交通者之安全，竟未遵守
    交通安全規則而肇事，又告訴人因本案車禍受有上開傷害，
    所受痛苦折磨不少，被告未能與告訴人達成民事損害賠償和
    解，也未賠償告訴人任何損害，或撫慰告訴人受傷心靈，是
    見被告未有悔意，及被告之職業、智識及經濟狀況等一切情
    狀，量處如主文所示之刑，並諭知易科罰金之折算標準。
乙、無罪部分：
一、公訴意旨另以：被告甲○○於民國98年3月6日下午6時許，
    駕駛車牌號碼9899-KD號自小客車，沿臺北市○○區○○街
    由西往東方向行駛，行經該處，應注意車前狀況，採取必要
    之安全措施，而依當時情形觀之，又無不能注意之情事，竟
    疏未注意而撞擊丙○所騎乘人力三輪車，致使丙○因此受有
    雙膝挫擦傷、下肢多處擦傷等傷害，因認被告甲○○亦涉犯
    刑法第284 條第1 項之過失傷害罪嫌等語。
二、按犯罪事實應依證據認定之，無證據不得認定犯罪事實；不
    能證明被告犯罪者，應諭知無罪之判決，刑事訴訟法第154
    條第2項、第301條第1項分別定有明文。而認定犯罪事實所
    憑之證據，雖不以直接證據為限，間接證據亦包括在內；然
    而無論直接或間接證據，其為訴訟上之證明，須於通常一般
    之人均不致有所懷疑，而得確信其為真實之程度者，始得據
    為有罪之認定，倘其證明尚未達到此一程度，而有合理之懷
    疑存在時，即應為有利於被告之認定，更不必有何有利之證
    據，最高法院30年上字第816號、76年台上字第4986號判例
    可資參照。
三、本件公訴意旨認被告甲○○涉有過失傷害罪嫌，無非以告訴
    人丙○於警詢中之指述、馬偕紀念醫院98年3月28日乙種診
    斷證明書、道路交通事故現場圖及報告表各1份及現場照片
    12張等為其論據。
四、訊據被告甲○○固坦承曾於前揭時、地駕駛車輛經過肇事路
    段等情，惟堅詞否認有何過失傷害之犯行，並辯稱：伊行駛
    在事故之對向車道，且該路段中間有分隔島，是聽到聲音才
    停車，發現人力三輪車在對向車道分隔島旁，告訴人在對向
    快車道上，事後才知道是三輪車越過分隔島，被伊之車輛撞
    到又彈回去，事發前並未看見告訴人之三輪車，係撞到後才
    發現，且告訴人於車禍後係躺在被告乙○○所駕駛之車輛前
    方等語。經查：
（一）告訴人丙○於警詢中之指述雖經被告甲○○於審判中表示
      並無意見，依前揭所述而具有證據能力，然告訴人即證人
      於審判中亦證稱：「（問：被撞的情形如何？）被撞之後
      飛出去，接著我就不知道。（問：你的三輪車哪裡被撞，
      你是否知道？）不知道。（問：被撞之後，你三輪車的東
      西有無掉落一地？）不知道。」等語（見本院卷23頁），
      顯見告訴人應係在遭被告乙○○撞擊後即昏迷，故對於是
      否有遭被告甲○○所駕駛之車輛撞擊等事並不知悉，是可
      認定告訴人於警詢中關於遭被告甲○○撞擊之指述的證明
      力顯有可疑之處。
（二）復觀本件上開道路交通事故現場圖及現場照片12張，可知
      車禍發生過程應係告訴人騎乘三輪車於該路段之快車道上
      ，致遭同樣行駛於快車道之被告乙○○所駕駛之自小貨車
      從三輪車之右後方撞擊，該三輪車始偏至對向車道而遭被
      告甲○○所駕駛之車輛撞擊，此除詳如前述之外，另由被
      告甲○○駕駛自小客車之車損位置乃係在左前側更可證明
      無訛（見他卷54頁車損照片），再佐以告訴人如其所提診
      斷證明書所受之傷勢為雙膝挫擦傷並蜂窩組織炎、下肢多
      處擦傷，而無其他身體上遭車輛撞擊之傷勢，且被告甲○
      ○之車輛除有撞擊該三輪車之車損外，並無撞擊告訴人身
      體之撞擊痕等情，應可認定告訴人於遭被告乙○○所駕駛
      之車輛撞擊其所騎乘之三輪車後即行倒地昏迷，而非如告
      訴人於警詢中所言先遭被告乙○○所駕駛之車輛撞擊後，
      再遭被告甲○○所駕駛之車輛撞擊始倒地昏迷云云，是告
      訴人之上開指述不足為採。
（三）另再參酌被告甲○○乃係依據交通法規駕駛自小客車順向
      行駛，且亦無任何證據證明被告甲○○有車速過快之違規
      情事，則告訴人縱係先遭被告乙○○撞擊後始彈至對向車
      道，從而被告甲○○於駕車行進間，當無預見有人將由對
      向車道遭撞擊而彈入之可能，故實難認被告甲○○有何過
      失存在。
四、綜上所述，雖告訴人確因為本件交通事故而受有前揭傷害，
    但在綜合衡量上開相關證據後，客觀上難認定被告甲○○所
    駕駛之車輛確有撞擊告訴人之身體，且被告甲○○就此事故
    之發生亦無預見可能性，即難謂被告甲○○犯有本件過失傷
    害犯行，至多僅可認定被告甲○○有撞擊告訴人所騎乘之三
    輪車，惟過失毀損並不涉及刑事犯罪，此外，本院復查無其
    他積極證據足資證明被告甲○○有公訴人所指之上開犯行，
    不能證明被告甲○○犯罪，揆諸前揭法條規定及判例意旨說
    明，自應諭知被告甲○○無罪之判決。
據上論斷，應依刑事訴訟法第452 條、第299 條第1 項前段、第
301 條第1 項，刑法第284 條第1 項前段、第62條前段、第41條
第1 項前段，刑法施行法第1 條之1 ，判決如主文。
本案經檢察官李彥霖到庭執行職務。
中    華    民    國    98    年    12    月    22    日
                              刑事第十七庭法  官  劉煌基
上正本證明與原本無異。
如不服本判決應於收受送達後10日內向本院提出上訴書狀，並應
敘述具體理由；其未敘述上訴理由者，應於上訴期間屆滿後20日
內向本院補提理由書（均須按他造當事人之人數附繕本）「切勿
逕送上級法院」。告訴人或被害人如對於本判決不服者，應具備
理由請求檢察官上訴，其上訴期間之計算係以檢察官收受判決正
本之日期為準。
                                          書記官  周小玲
中    華    民    國    98    年    12    月    25    日
中華民國刑法第284條
（過失傷害罪）
因過失傷害人者，處 6 月以下有期徒刑、拘役或 5 百元以下罰
金，致重傷者，處 1 年以下有期徒刑、拘役或 5 百元以下罰金
。
從事業務之人，因業務上之過失傷害人者，處 1 年以下有期徒
刑、拘役或 1 千元以下罰金，致重傷者，處 3 年以下有期徒刑
、拘役或 2 千元以下罰金。

司法院資訊處製作；財團法人民間司法改革基金會備份。
